【裁判字號】    94,易,314
【裁判日期】    950208
【裁判案由】    恐嚇取財等
【裁判全文】
臺灣新竹地方法院刑事判決               94年度易字第314號
公  訴  人  臺灣新竹地方法院檢察署檢察官
被      告  丙○○
                    號
指定辯護人  葉文博律師
上列被告因恐嚇取財等案件，經檢察官提起公訴（九十三年度偵
續字第五十號），本院判決如下：
    主  文
本件公訴不受理。
    理  由
一、按告訴或請求乃論之罪，未經告訴、請求或其告訴、請求經
    撤回或已逾告訴期間者；又曾為不起訴處分、撤回起訴或緩
    起訴期滿未經撤銷，而違背第二百六十條之規定再行起訴者
    ，均應諭知不受理之判決，刑事訴訟法第三百零三條第三款
    、第四款定有明文。
二、本件公訴意旨略以：被告丙○○與共犯乙○○（業經臺灣桃
    園地方法院以九十三年度易字第一三五○號判決判處有期徒
    刑八月確定在案）共同基於意圖為自己不法所有之犯意聯絡
    ，計畫以竊錄他人非公開之性行為活動製成性愛錄影帶後，
    用以恐嚇取財，由乙○○於民國九十二年七月間，購買密錄
    器材後，向共犯古瑞鳳借用其位於新竹縣竹東鎮○○路一一
    七巷五十弄七號五樓租屋處鑰匙（古瑞鳳涉案部分另案由檢
    察官偵查），而將密錄器材裝設於前開租屋處，隨即於九十
    一年九月六日晚上十一時許，以裝設於該處之密錄器材竊錄
    被害人甲○○與古瑞鳳之非公開之性行為活動，事後乙○○
    再將前開時地無故以錄影所竊錄之性愛錄影帶一捲之畫面翻
    拍之照片共五幀，並檢附記載意旨略以：甲○○須以新臺幣
    （下同）一千二百萬元贖回照片，否則將該批性愛照片賣予
    各家雜誌報導或與其妻政治對立之政黨候選人，並留下行動
    電話號碼0000000000門號作為聯絡方式等內容之恐嚇信函三
    紙，連同相片及信函裝入信封內，由被告丙○○，先後自九
    十二年九月二十五日上午八時三十分起至同年十月一日上午
    十時二十七分許止，至被害人甲○○所開設之牙醫診所內，
    接續三次（第一次之信封內含信函一紙及照片一幀、第二次
    之信封內含信函一紙及照片二幀、第三次之信封內含信函一
    紙及照片二幀）將信封三個交付予被害人甲○○，恐嚇被害
    人甲○○交付一千二百萬元之財物，因而致被害人甲○○心
    生畏懼，再由乙○○接續數次以前揭門號行動電話撥打至被
    害人甲○○之0000000000門號行動電話及其所開設之前開牙
    醫診所000000000門號電話與甲○○聯繫後，雙方於電話聯
    繫中討價還價，約定由被害人甲○○先交付五十萬元及時間
    、地點後，甲○○旋即報警。嗣於九十二年十月十三日下午
    二時十分許，在新竹縣竹東鎮○○路竹東國中前，為警當場
    查獲前來約定地點取款之被告丙○○及乙○○等人，而未能
    得逞，並扣得乙○○所有供本件無故竊錄及恐嚇取財犯罪所
    用之門號0000000000號行動電話一支、視訊傳播線二條及電
    線一條。因認被告丙○○涉犯刑法第三百十五條之一第二款
    之無故以錄影竊錄他人非公開之活動罪嫌及同法第三百四十
    六條第三項、第一項之恐嚇取財未遂罪嫌等語。
三、查被告丙○○涉犯上開二罪嫌，原經臺灣新竹地方法院檢察
    署檢察官於九十三年六月八日以被告犯罪嫌疑不足為由，而
    以九十三年度核退偵字第一四四號為不起訴處分，並於同年
    月二十三日將不起訴處分結果公告在案，此有上開不起訴處
    分書、本院公務查詢電話記錄表各一件在卷可稽。嗣因被害
    人甲○○以告訴人名義於九十三年七月二日向上開檢察署具
    狀聲請再議，經臺灣高等法院檢察署檢察長認聲請再議為有
    理由，而以九十三年度上聲議字第二六一六號命令發回續行
    偵查後，再由公訴人以被告丙○○涉犯上開二罪嫌提起本件
    公訴等情，亦有刑事聲請再議狀、臺灣高等法院檢察署檢察
    長九十三年度上聲議字第二六一六號命令各一件附卷可參。
    惟查：
（一）被害人甲○○於被告丙○○尚未遭查獲前之九十二年十月
      三日，在新竹縣警察局刑警隊接受第一次詢問時，其內容
      為向警方報案陳述自己受到自稱林先生之人，持被害人自
      己與古瑞鳳之性愛照片恐嚇勒贖之經過，並表示希望警方
      能抓到該恐嚇勒索歹徒，不要讓我家人受到恐嚇威脅及生
      活在恐懼中等語（詳見九十二年度偵字第五八一七號偵查
      卷《下稱第五八一七號卷》第八至十頁）；於九十二年十
      月十日第二次接受警詢時，其內容為依據警方所調閱之通
      聯查詢資料向警方說明接獲恐嚇電話之時間、內容，並表
      示認為古瑞鳳係覬覦自己之財物而裝針孔拍攝二人之親熱
      照片，以及懷疑恐嚇信是乙○○所寫等語（詳見第五八一
      七號偵查卷第十一至十三頁）；嗣於被告丙○○及乙○○
      遭警方查獲後之九十二年十月十三日晚上十時二十分許第
      三次接受警詢時，除指認被告丙○○係送恐嚇信之人外，
      並陳述十月十三日下午如何與被告丙○○及乙○○約定交
      付贖款之地點及至約定地點交付贖款之過程，且於警方問
      其對本案有何意見時表示：我現在很害怕，且精神上快崩
      潰，我不要跟歹徒碰面，造成我心理上的負擔等語（詳見
      第五八一七號卷第十四至十六頁）。被害人甲○○除接受
      此三次警詢外，在之後之偵查程序中，檢察官即從未再傳
      喚被害人甲○○到庭就本案犯罪事實為調查或表示意見，
      此觀上開第五八一七號偵查卷、九十二年度核退字第一三
      八六號偵查卷、九十三年度核退偵字第一四四號偵查卷全
      卷可知。
（二）按訴訟法係公法，告訴權之行使係屬公法上意思表示，即
      屬公法上行為（包括可發生訴訟法上效力之告訴及撤回告
      訴權之行使），必須為明確並肯定之表示始能發生公法效
      力（臺灣高等法院九十四年度上易字第二二二一號、臺灣
      高等法院高雄分院八十八年度交上易字第一二七號判決意
      旨參照）。次按，所謂告訴，乃犯罪之被害人或與其有一
      定身分關係之人向偵查機關申述犯罪事實，並為請求訴追
      之意思表示，如僅申述犯罪事實，例如：報案或通報，而
      不請求訴追時，則非屬告訴。再按，刑法第三百十五條之
      一之罪，須告訴乃論，同法第三百十九條定有明文。告訴
      乃論之罪，其告訴應自得為告訴之人知悉犯人之時起，於
      六個月內為之，刑事訴訟法第二百三十七條第一項亦定有
      明文。
（三）本件公訴人認被告涉犯刑法第三百十五條之一第二款之罪
      ，依前揭規定，既為告訴乃論之罪，而依上開警詢筆錄可
      知，被害人甲○○於九十二年十月十三日被告丙○○為警
      查獲當日即已知悉犯人為何人，故六個月之告訴期間應自
      斯日起算，至九十三年四月十三日告訴期滿。然被害人甲○○於九十二年十月十三日接受第三次警詢時，並未明確
      表示告訴的意思，有該次警詢筆錄可參，且其後至九十三
      年四月十三日告訴期滿前，被害人甲○○均未曾以言詞或
      書狀明確並肯定的向偵查機關表示告訴之意思，顯然被害
      人對於被告丙○○涉犯刑法第三百十五條之一第二款之罪
      部分，並未合法提出告訴。
（四）至於公訴人認被告涉犯刑法第三百四十六條第三項、第一
      項之恐嚇取財未遂罪部分，此雖非屬告訴乃論之罪，但觀
      之被害人甲○○先後三次於警詢時所為之上開陳述內容，
      顯然被害人甲○○僅在向警方報案並申述犯罪事實，也沒
      有明確表示告訴之意思，此觀之新竹縣警察局九十二年十
      一月十七日刑事案件移送書關係人欄中將甲○○載為「被
      害人」而非告訴人乙情即明（見第五八一七號卷第一頁）
      。
（五）按對於不起訴處分之聲請再議，限於有告訴權人，且實行
      告訴者，方得為之（司法院院解字第一五七六號意旨參照
      ）。綜上述，被害人甲○○雖係有告訴權人，然因其從未
      為告訴之意思表示，已如前述，則其於本件中僅係處於被
      害人之身分，並不具刑事訴訟法上所規定之告訴人地位。
      而臺灣新竹地方法院檢察署檢察官九十三年六月八日所為
      之九十三年度核退偵字第一四四號不起訴處分書當事人欄
      中，竟將被害人甲○○逕列為「告訴人」，顯係誤載，被
      害人甲○○據此誤載以告訴人身分於九十三年七月二日，
      向臺灣新竹地方法院檢察署提出刑事聲請再議狀，揆諸前
      揭解釋，所為再議聲請亦顯不合法。退一步言，縱認被害
      人甲○○所提上開聲請再議狀係就被告丙○○涉犯刑法第
      三百十五條之一第二款之罪，明確表示告訴之意思，然其
      提出書狀之九十三年七月二日斯時，也早已逾六個月之告
      訴期間，此告訴並不合法。
（六）準此，被告丙○○所涉犯之上開二罪嫌，其中涉犯刑法第
      三百十五條之一第二款之罪嫌部分，因未經合法告訴，另
      刑法第三百四十六條第三項、第一項恐嚇取財未遂罪嫌部
      分，檢察官已為上開不起訴處分，且該處分業於九十三年
      六月二十三日依法公告而確定（參卷附之本院刑事庭公務
      查詢電話記錄表）。
（七）按依照刑事訴訟法第二百六十條第一款之規定，不起訴處
      分已確定者，非發見新事實新證據，不得對於同一案件，
      再行起訴。所謂發見新事實新證據，係指於不起訴處分前
      ，未經發見，至其後始行發見者而言（最高法院六十九年
      度台上字第一一三九號判例意旨參照）。觀之本件起訴書
      犯罪事實欄、證據清單欄所列述之事實及各項證據，均是
      早已存在事證，公訴人爰以上開不起訴處分前，已經存在
      、且經上開為不起訴處分之檢察官調查斟酌之證據，對於
      同一案件，再行起訴，顯有違上開規定。
四、綜上所述，本件公訴人就未據告訴之刑法第三百十五條之一
    第二款之罪，及就業經檢察官不起訴處分確定之刑法第三百
    四十六條第三項、第一項之罪提起公訴，依前揭第一點所示
    之規定，依法自應為不受理之諭知。
五、據上論結，應依刑事訴訟法第三百零三條第三款、第四款，
    判決如主文。
中    華    民    國    95    年    2     月    8     日
                  刑事第六庭審判長法  官  遲中慧
                                  法  官  林昌義
                                  法  官  魏瑞紅
以上正本證明與原本無異。
如不服本判決應於送達後10日內向本院提出上訴狀。
中    華    民    國    95    年    2     月    8     日
                                  書記官  吳月華


司法院資訊處製作；財團法人民間司法改革基金會備份。
